臺灣新北地方法院刑事判決
111年度金訴字第598號
公  訴  人  臺灣新北地方檢察署檢察官
被      告  梅嫈嫈



選任辯護人  楊宛臻律師
            陳鎮宏律師
上列被告因違反洗錢防制法等案件，經檢察官提起公訴（110年
度偵字第48211號、111年度偵字第1532號、第2910號），本院判
決如下：
    主  文
梅嫈嫈無罪。
    理  由
一、檢察官起訴的主要內容為：
（一）被告梅嫈嫈可預見將帳戶提供他人使用，依一般社會生活
      通常經驗，將幫助不法詐騙集團詐欺財物，竟仍基於幫助
      詐欺及幫助洗錢之不確定故意，於民國110年8月16日18時
      43分前某時，依詐騙集團成員指示變更名下如附表一所示
      帳戶提款卡密碼，並於110年8月16日18時43分，在新北市
      三重區五華街全家便利商店，以店到店方式，將附表一所
      示帳戶之存摺影本、提款卡，寄交真實姓名、年籍不詳之
      人。該詐騙集團成員再意圖為自己不法之所有，向附表二
      所示之人施用詐術，致其等陷於錯誤，依指示匯款（詐欺
      時間、方法、匯款時間、金額、帳戶如附表二）。
（二）因此認為被告涉犯刑法第30條第1項、第339條第1項、洗
      錢防制法第14條第1項幫助詐欺、幫助洗錢等罪嫌。
二、判決依據的法律原則：
（一）犯罪事實之認定，應該依據證據，如果無法發現相當證據
      ，或者是證據不能夠證明，自然不可以用推測或者擬制的
      方法，當作裁判的基礎。而且檢察官對於起訴的犯罪事實
      ，負有提出證據及說服的實質舉證責任，如果檢察官提出
      的證據，無法積極證明被告有罪，或者檢察官指出的證明
      方法，不能說服法院而形成被告有罪之心證（必須達到通
      常一般人都沒有合理懷疑的程度），在無罪推定原則的要
      求下，就應該判決被告為無罪。
（二）行為人對於構成犯罪之事實，預見其發生而其發生並不違
      背其本意者，以「故意」論；行為人對於構成犯罪之事實
      ，雖預見其能發生而確信其不發生者，以「過失」論，刑
      法第13條第2 項、第14條第2 項分別有明文規定，前者為
      學說上所稱「未必故意」或「間接故意」，後者則是「有
      認識過失」。刑法對於行為人主觀規定，並不是行為人對
      於犯罪結果發生有所預見，便可以認定具備犯罪故意，如
      果對於構成要件事實，雖然可以預見會發生，但是在行為
      人主觀上確信不會發生的話，仍然難以認為屬於間接故意
      。因此，提供帳戶幫助詐欺取財的案件類型當中，並不是
      行為人客觀上有提供帳戶的行為，便可以斷定主觀上必然
      存在幫助詐欺取財的主觀犯意，必須積極證明行為人提供
      帳戶的時候，對於自己的帳戶將作為詐騙集團人頭帳戶使
      用有所預見，並且「未確信」提供帳戶行為是其他用途，
      才能認為主觀上具有「不確定故意」。如果行為人確信提
      供的帳戶是作為其他用途使用，只能認為行為人對於犯罪
      結果的發生屬於「有認識過失」，欠缺「不確定故意」，
      無法以刑罰加以處罰。　　　
三、檢察官起訴主要的依據是：㈠被告於偵查供述；㈡附表二所示
    之人於警詢指述及相關匯款資料；㈢附表一所示帳戶客戶資
    料、交易明細各1份。
四、訊問被告以後，被告堅定地否認自己有幫助詐欺、洗錢的行
    為，並辯稱：因為我之前和銀行作債務協商，所以無法向銀
    行貸款，但是我經濟上有困難，所以點進去我收到的貸款廣
    告簡訊，看到一般融資的頁面，後來是使用Line與對方聯繫
    ，對方還提供公司資料、名片讓我上網搜尋，我以為是正當
    的公司，所以我才會相信對方說要幫我包裝帳戶，而把帳戶
    存摺影本、提款卡寄出去等語。
五、法院審理之後，有以下的判斷：
（一）沒有爭議的事實：
　　1.被告於110年8月16日18時43分，在新北市三重區五華街全
      家便利商店，以店到店方式，將名下如附表一所示帳戶及
      華泰商業銀行帳戶【帳號：000-0000000000000號】之存
      摺影本、提款卡，寄交真實姓名、年籍不詳之人的事實，
      有Line對話紀錄、店到店寄件資訊各1份在卷可證（本院
      卷第224頁至第230頁；偵1532卷第40頁）。
　　2.附表二所示之人受詐騙集團成員詐欺，並依指示匯款（詐
      欺時間、方法、匯款時間、金額、帳戶如附表二）的事實
      ，則經過附表二所示之人於警詢證述明確（偵1532卷第13
      頁至第20頁；偵42811卷第37頁至第40頁；偵2910卷第45
      頁至第47頁），並有轉帳證明、附表一所示帳戶客戶資料
      、交易明細各1份在卷可佐（偵1532卷第23頁至第24頁、
      第27頁至第28頁、第81頁至第83頁；偵48211卷第79頁至
      第83頁；偵2910卷第51頁至第53頁、第79頁、第81頁至第
      90頁、第94頁、第99頁）。
　　3.又被告對於以上的事實都不否認、爭執，這些事情應該可
      以先被確認清楚，並無爭議。
（二）被告確實可能相信「黃韋翰」是「永邦國際資產有限公司
      」的員工：
　　1.依據Line對話紀錄所示，和被告進行聯絡的人，Line暱稱
      叫作「黃韋翰」，表明自己是「永邦國際資產有限公司」
      的員工，並出示名片、公司登記資料讓被告瀏覽，甚至表
      示：「這是政府為我們各家有營業登記的公司，所設立的
      公司營業細項，再麻煩梅小姐過目一下了。」等語（本院
      卷第226頁），顯示自己為正派經營的公司。
　　2.又經過法院函詢以後，確認「永邦國際資產有限公司」是
      實際上真正存在的公司行號（本院卷第181頁），網路上
      自然能夠查到「永邦國際資產有限公司」的相關資訊，因
      此被告於警詢供稱：「黃韋翰」提供公司資料、名片讓我
      上網進行搜尋，我以為是正當的公司等語（本院卷第221
      頁），即不是全然不可能。
（三）不能排除被告主觀上確信自己所提供的存摺影本、提款卡
      將作為申辦貸款使用的可能性，是否存在不確定故意應有
      疑問：
　　1.對話中，「黃韋翰」還和被告說：「此次包裝作頁就是補
      充到6家銀行最好，如果真的有不見的資料沒辦法補到6家
      ，您再跟我告知一下。」、「您的資料我有收到，待會會
      幫梅小姐的資料做個整理，放到代書的桌上子上，依序進
      行包裝作業。」等語（本院卷第227頁至第228頁），因此
      「黃韋翰」之所以要求被告寄送金融帳戶存摺影本、提款
      卡，目的是為了包裝被告的金融帳戶。
　　2.而被告對於包裝金融帳戶的理解，應該就是「黃韋翰」會
      幫忙製作帳戶的資金往來資料，利用充足的財力證明申請
      貸款（偵2910卷第26頁；本院卷第219頁），這樣的「話
      術」對於被告來說，確實很可能信以為真，尤其被告應該
      也明白，貸款需要提出相當財力資料，才能順利通過審核
      。
　　3.再仔細審視國泰帳戶的交易明細（偵2910卷第81頁至第90
      頁），可以發現國泰帳戶是被告平日頻繁使用的帳戶，除
      了作為薪轉帳戶使用以外，也會使用金融卡的簽帳功能進
      行消費（本院卷第90頁至第91頁），甚至被告於110年8月
      16日18時43分將國泰帳戶存摺影本、提款卡寄出去的時候
      ，國泰帳戶裡面還有新臺幣（下同）4,827元，雖然不是
      鉅額，但對於經濟困窘的被告而言，也是一筆可以多生活
      幾天的資金，被告不太可能毫不心痛。
　　4.如果被告知道「黃韋翰」是詐騙集團成員的話，應該會有
      所防範，不會將如此重要的國泰帳戶交付出去，造成自己
      沒有辦法收到薪資，裡面的錢還可能被詐騙集團領走而受
      到損害，再加上「黃韋翰」自稱是「永邦國際資產有限公
      司」的員工，實在難以排除被告主觀上確信自己所提供的
      存摺影本、提款卡將作為申辦貸款使用的可能性，被告很
      可能是不小心才誤信了對方。
（四）檢察官論告的重點大致上為：①被告因急需用錢，便將多
      達4個金融帳戶交付「黃韋翰」，足認被告貿然輕率將重
      要帳戶資料交付他人，且不在乎後果。②包裝金融帳戶之
      作業明顯涉及偽造文書及詐欺取財相關犯行，被告主觀上
      已確知帳戶係作為不法犯罪用途。③依據被告提出之手機
      來電號碼擷圖，被告所安裝之WHOSCALL應用程式，主動顯
      示「00-00000000」為「高風險回報號碼」，被告應當警
      覺辦理貸款管道的不法風險極高。④況且「黃韋翰」提出
      的名片並無公司電話，只有傳真號碼，在正常的社會經驗
      是多麼奇怪不合理的事情。然而：
　　1.雖然本案事後以理性的法律專業從業人員角度來看，似乎
      不能說是不存在任何破綻（如名片上只有傳真號碼、被告
      使用的店到店寄件對象不是「黃韋翰」），但是被告「當
      下」是否發現這些可疑的地方，不無疑問，就如同被告於
      審理供稱：當時我邊接電話邊依照指示行動，就只有列印
      出來而已等語（本院卷第199頁），難以斷定被告已經查
      覺到異常之處。
　　2.又詐騙集團的詐騙手法日新月異，即便政府、金融機構廣
      為宣傳，並且大眾媒體也有相關的報導，民眾受騙案件依
      舊層出不窮，高學歷、收入優渥或是具有相當社會經驗的
      人也都是詐欺被害人，甚至受騙原因還明顯不合常理、荒
      謬。如果一般人會因為詐騙集團引誘而陷於錯誤，進而交
      付鉅額財物，那麼詐騙集團利用他人「需款孔急」的一時
      失慮弱點，欺騙他人交付帳戶作為人頭帳戶使用，並不是
      想像不到的一件事情。被告因為經濟困頓、急需用錢，才
      與「黃韋翰」接觸，不能排除詐騙集團利用被告主觀上非
      常需要錢的心態，以「辦理貸款」為誘餌，造成被告一時
      失慮，才將金融帳戶存摺影本、提款卡寄出，更何況「黃
      韋翰」使用真實存在的公司名義作為幌子，要求被告必定
      能洞悉「黃韋翰」為詐騙集團成員，實屬苛刻。
　　3.被告為了能夠順利貸款，同意配合「黃韋翰」的指示，交
      付金融帳戶，包裝金流，意圖使貸款業者誤信被告的經濟
      能力，主觀上確實存在詐欺貸款業者的意圖，可是這與帳
      戶被拿去做人頭帳戶使用，詐欺一般社會大眾，是兩回事
      ，意圖詐欺的對象明顯不一樣，後者並不在被告的主觀詐
      欺故意範圍之內，兩者不能等同視之。
　　4.此外，被告確實曾經向「黃韋翰」詢問「00000000」是否
      為所屬公司的電話號碼，「黃韋翰」是以「不對」回覆被
      告（本院卷第228頁），那麼就算被告所安裝之WHOSCALL
      應用程式，將來電號碼「00-00000000」列為「高風險回
      報號碼」（本院卷第230頁），被告也難以連結「黃韋翰
      」、「高風險號碼」之間的關係。
　　5.由於被告是一個急著想要貸款的人，等於有求於對方，為
      了能夠順利取得款項，肯定會配合對方的指示，一般人到
      銀行辦理相關業務時，常常也是遵照承辦人員的要求，不
      假思索提出被指示的文件資料或是填寫定型化表格，就像
      被告依照「黃韋翰」的指示行動，查詢帳戶餘額、拍照雙
      證件（本院卷第225頁、第227頁），並寄出4個帳戶的存
      摺影本、提款卡，這是因為被告主觀上認為「黃韋翰」是
      幫忙貸款的人員，自己正處於申請貸款的程序中，必須符
      合貸款公司的要求才能核貸，無法只因為被告將多達4個
      金融帳戶交付「黃韋翰」，便直接認為被告存在不確定故
      意。
（五）至於辯護人為了證明被告曾經於110年8月20日，前往派出
      所報案，而聲請調查證人成宏林（新北市政府警察局三重
      分局長泰派出所警員）的部分（本院卷第205頁至第207頁
      ），則因為被告早於110年8月19日，便接獲金融機構通知
      帳戶異常（本院卷第133頁、第220頁），難以藉由事後報
      案的事實，推論被告「交付帳戶時」是否存在幫助詐欺、
      洗錢的不確定故意，與待證事實無重要關係，並無調查的
      必要，應依刑事訴訟法第163條之2第2項第2款、第1項的
      規定，予以駁回。
六、結論（含退併辦的說明）：
（一）綜合以上的說明，檢察官雖然起訴被告涉犯幫助詐欺取財
      、幫助洗錢等罪嫌，但是檢察官提出的事證與證明犯罪的
      方法，經過本院逐一審查，以及反覆思考以後，認為被告
      可能是因為相信對方為協助辦理貸款人員，才將存摺影本
      、提款卡寄出，以作為申辦貸款使用，被告主觀上是否具
      有「不確定故意」存在合理懷疑的空間，因此根據無罪推
      定的原則，應該判決被告無罪。
（二）本案既然是無罪判決，那麼臺灣新北地方檢察署111年度
      偵字第12643號、第12719號移送併辦的部分，法院便無法
      一併進行審理（不在起訴效力所及的範圍），應該退由檢
      察官另外進行處理。　　　
本案經檢察官曾開源提起公訴，檢察官劉新耀到庭執行職務。
中　　華　　民　　國　　111 　年　　6 　　月　　30　　日
                  刑事第一庭  審判長法　官  劉景宜　
                                    法　官  蔡慧雯
                                    法　官  陳柏榮
上列正本證明與原本無異。
如不服本判決，應於判決送達後20日內敘明上訴理由，向本院提
出上訴狀 (應附繕本) ，上訴於臺灣高等法院。其未敘述上訴理
由者，應於上訴期間屆滿後20日內向本院補提理由書「切勿逕送
上級法院」。
                                    書記官  王道欣　
中　　華　　民　　國　　111 　年　　6 　　月　　30　　日

附表一：
編號 金融機構 帳號 簡稱 ⒈ 中華郵政股份有限公司中和興南郵局 000-00000000000000號 郵局帳戶 ⒉ 遠東國際商業銀行股份有限公司 000-00000000000000號 遠東帳戶 ⒊ 國泰世華商業銀行股份有限公司 000-000000000000號 國泰帳戶 

附表二：
編號 告訴人 詐欺時間、方法 匯款時間 匯款金額(新臺幣) 匯款帳戶 ⒈ 廖威龍 於110年8月15日20時，撥打電話向告訴人廖威龍佯稱其遭盜用個資購物，須轉帳匯款至指定帳戶以解除盜用云云，致告訴人廖威龍陷於錯誤，依指示存款。 110年8月18日18時34分 3萬元 郵局帳戶    110年8月18日19時2分 3萬元 遠東帳戶    110年8月19日0時25分 2萬9,985元 遠東帳戶    110年8月19日0時36分 2萬9,985元 郵局帳戶 ⒉ 黃詩淳 於110年8月17日，撥打電話向告訴人黃詩淳佯稱其帳戶遭設定為商家每月扣款之帳戶，將協助處理云云，致告訴人黃詩淳陷於錯誤，依指示匯款。 110年8月18日17時11分 4萬9,989元 國泰帳戶    110年8月18日17時12分 4萬9,986元 國泰帳戶    110年8月18日17時14分 4萬9,987元 國泰帳戶    110年8月18日17時16分 4萬7,101元 國泰帳戶    110年8月18日19時35分 9萬9,989元 國泰帳戶    110年8月18日19時41分 1萬9,987元 遠東帳戶    110年8月18日20時2分 4萬9,987元 國泰帳戶 ⒊ 謝佩穎 於110年8月18日19時27分，撥打電話向告訴人謝佩穎佯稱其先前網路購物，因作業人員疏失，誤下多筆訂單，將協助取消設定云云，致告訴人謝佩穎陷於錯誤，依指示匯款。 110年8月19日0時4分 4萬9,987元 國泰帳戶    110年8月19日0時13分 3萬4,987元 郵局帳戶    110年8月19日0時25分 1萬4,997元 郵局帳戶    110年8月19日0時30分 1萬5,997元 郵局帳戶